---
title: Razón neutrófilos - linfocitos en el pronóstico de sobrevida en los pacientes
  con melanoma maligno cutáneo del Instituto Nacional De Enfermedades Neoplásicas
  2005-2012
author:
- Flor Castillo Silva
- Gabriela Polo Mendoza
- Diego Linares Trelles
- Roosevelt Ubaldo Chavez
date: "27 de marzo del 2021"
output:
  pdf_document:
    number_sections: yes
    toc: yes
  html_notebook: default
  html_document:
    toc: yes
    df_print: paged
lang: es
header-includes: |
  \usepackage{fancyhdr}
  \pagestyle{fancy}
  \headheight=14pt
  \fancyhf{}
  \lhead{BI0025 Bioinformática y Bioestadística}
  \rhead{Proyecto Final}
  \thispagestyle{fancy}
  \fancyfoot[C]{\thepage}
geometry: margin=1.0in
subtitle: Bioestadística - Proyecto Final
---
\newpage{}

```{r echo=FALSE}
knitr::opts_chunk$set(message = FALSE, warning = FALSE)
```

# Introducción

# Objetivos

# Desarrollo

## Clasificación de variables

### Variables Cualitativas

#### Variables Dicotómicas

| Variable | Nombre en el dataset | Valor |
| :------: | :---: | :---: |
| Género | genero |masculino=0, femenino=1|
| Antecedentes patológicos personales| antecedentes_patologicos| No=0, Sí=1 |
| Hipertensión arterial | hipertension_arterial |No=0, Sí=1 |
| Diabetes mellitus | diabetes_millutus |No=0, Sí=1 |
| Enfermedades del colágeno | enfermedades_del_colageno |No=0, Sí=1 |
| Tuberculosis | tbc | No=0, Sí=1 |
| Insuficiencia Renal Crónica | irc | No=0, Sí=1 |
| Hepatisis | hepatitis | No=0, Sí=1 |
| Asma | asma | No=0, Sí=1 |
| Háb. nocivo tabaquismo | tabaquismo | No=0, Sí=1 |
| Háb. nocivo alcohol | alcoholismo | No=0, Sí=1 |
| Antecedentes familiares cáncer | antec_fam_cancer | No=0, Sí=1 |
| Color de piel* | color_piel | Blanco=0, No blanco=1|
| Fase de crecimiento radial | fase_crec_radial | No=0, Sí=1 |
| Fase de crecimiento vertical | fase_crec_vertical | No=0, Sí=1 |
| Presencia de ulceración | presencia_ulceracion | No=0, Sí=1 |
| Márgenes comprometidos | margenes_comprometidos | No=0, Sí=1 |
| Microsatélites | microsatelites | No=0, Sí=1 |
| LVI | lvi | No=0, Sí=1 |
| PNI | pni | No=0, Sí=1 |
| Ganglio centinela | gc | Positivo=1, Negativo=2 |
| Ganglio centinela + Disección ganglionar | gc_+_diseccion_ganglionar | No=0, Sí=1 |
| Ampliacion de márgenes | ampliacion_margenes | No=0, Sí=1 |
| IFN por 3mo | ifnpor3mo | No=0, Sí=1 |
| En tránsito | en_transito | No=0, Sí=1 |
| Ganglios regionales | ganglios_regionales | No=0, Sí=1 |
| Ganglios a distancia | ganglios_distancia | No=0, Sí=1 |
| Metástasis cerebral | metastasis_cerebral | No=0, Sí=1 | 
| Metástasis a pulmón | metastasis_pulmon | No=0, Sí=1 |
| Metástasis a hígado | metastasis_higado | No=0, Sí=1 |
| Metástatis a mama | metastasis_mama | No=0, Sí=1 |
| Metástasis retro peritoneal | metastasis_retro_peritoneal | No=0, Sí=1 |
| Metástasis a bazo | metastasis_bazo | No=0, Sí=1 |
| Metástatis gastrointestinal | metastasis_gastrointestinal | No=0, Sí=1 |


#### Variables politónicas

| Variable | Nombre en el dataset | Valores |
| :------: | :---: | :---: |
| Topografia | topografia | piel (valor único) |
| Morfología | morfologia |  melanoma maligno, melanoma de diseminacion superficial, melanoma de celulas epitelioides, melanoma mixto de celulas epitelioides y fusiformes, melanoma lentiginoso acral, melanoma nodular, melanoma del lentigo, melanoma amelanotico, melanoma de celulas fusiformes, melanoma lentiginogo acral, nevus azul maligno, melanoma maligno acral, melanoma desmoplasico |
| 
| Procedencia | procedencia | Amazonas=0, Ancash=1, ... , Ucayali=25 |
| Oficia | oficia | agricultor=1, obrero=2, trabajo en oficina=3, casa=4, marino=5, jubilado=6, estudiante=7 |
| Antecedentes cáncer | antec_cancer |No=0, Sí, cuello uterino=1, próstata=2, pulmón=3, mama=4, basocelular=5, tiroides=6, cáncer de estoómago=7, carcinoma neuroendocrino=8, enfermedad de hogkin=9|
| Familiar antecedente cáncer | antec_fam_cancer | padre=1, madre=2, hermano=3, abuelos=4, tia=5, hija=6, prima=7 |
| Tipo cáncer familiar | tipo_cancer_familiar | 1=cancer de mama, 2=cancer de prostata, 3=cancer de cuello uterino , 4=cancer de pancreas, 5=pulmon, 6=melanoma, 7=linfoma, 8=cancer cerebral, 9=hueso, 10=estomago, 11=colon, 12=tiroides, 13=cancer de vejiga, 14=cancer hepatico, 15=cancer de faringe, 16=cancer de testiculo, 17=ovario|
| Diagnostico de consultorio externo | diagnostico_consultorio_externo | múltiples valores |
| Diagnostico | dx | múltiples valores |
| Diagnostico de anatomia patologica | diagnostico_anatomia_patologica | múltiples valores |
| Localización lesión | localizacion_lesion | 1=cc, 2=tronco anterior, 3 =tronco posterior, 4=miembro superior derecho brazo, 5=msd antebrazo, 6=msd mano, 7=msd dedos, 8=msi brazo, 9=msi antebrazo , 10=msi mano, 11=msi dedos, 12=mid muslo, 13=mid pierna, 14=mid pie, 15=mid dedos, 16= mii muslo, 17=mii pierna|
| Subtipos histológicos | subtipos_histologicos | extensión superficial=1, nodular=2, lentigo maligno=3, acral=4, desmoplástico=5, nevoide=6, amelanocitico=7, lentiginoso acral=8, no registrado=9, sarcomatoide=10 |
| Relación neurofilos linfocitos | relacion_neurofilos_linfocitos | bajo<=3.0, intermedio=3.0 a 5.4, alto>5.4|
| Fase de crecimiento vertical | fase_crec_vertical | No=0, Sí=1, No registrado en historia clínica=2|
| Nivel de clark| nivel_clark | I=1, II=2. III=3, IV=4, V=5 |
| Esistencia de regresión | existencia_regresion | No=0, Sí < 50%=1, Sí>50% |
| TIL peritumoral | til_peri_tumoral | ausente=0, debil=1, moderado=2, intenso=3, muy intenso=4, no evaluado=5 |
| TIL intratumoral | til_intra_tumoral | ausente=0, debil=1, moderado=2, intenso=3, muy intenso=4, no evaluado=5 |
| Presencia de lesión melanocitica asociada | presencia_lesion melanocitica_asociada | No=0, Nevus melanocitico=1, nevus atipico=2|
| Tipo de celula predominante | tipo_celula_predominanate | epiteloide=1, fusocelular=2, desmoplasico=3, no consignado=4, misto=5 |
| T | t | in situ=0, T1a=1, T1b=2, T2a=3, T2b=4, T3a=5, T3b=6, T4a=7, T4b=8 |
| N | n | N0=0 , N1a=1 , N1b=2 , N2a=3, N2b=4, N2c=5 N3=6 |
| M | m | M0=0, M1a=1, M1b=2, M1C=3|
| Staging | staging | in situ=0, IA=1, IB=2,IIA=3,IIB=4, IIC=5, IIIA=6, IIIB=7, IIIC=8, IV=9 |
| Cirugía realizada  | cirugia_realizada | reseccion local amp=1, rla+bgc+xeno injert=2, rla+diseccion inguinal=3, amputacion de dedos+bgc=4, amputacion de dedos+diseccion ganglionar=5, diseccion ganglionar=6, amplicion de margenes+bgc=7, amplicion de margenes+diseccion ganglionar=8, amputacion=9, biopsia de lesion=10, revision de laminas (no se opero)=11, ampliacion de margenes=12 |
| Recidiva local | recidiva_local | No=0, Si=1, No se sabe=2 |
| Metastatis | metastasis | No=0, Si=1, No se sabe=2 |
| Seguimiento | seguimiento | libre de enfermedad=0, con enfermedad=1 no tiene seguimiento=2 |
| Servicio de última atención | servicio_ultima_atencion | servicio de ultima atencion 0=stm,1=oncologia , 2=emergencia, 3=medicina paliativa, 4= cyc, 5 =radioterapia, 6=oftalmologia, 7= cx torax,8=gastroenterologia, 9=neurocirugia, 10 cirugia plastica, 11=uci, 12=servicio social, 13=  , 14=   ,15= , 16=|
| Evolución | evolucion | multiples valores |
| Observación | observacion | valores multiples
 

#### Variables ordinales

| Variable | Nombre en el dataset | Valores |
| :------: | :---: | :---: |
| Edad | edad | $0, \cdots, 98$ |


### Variables Cuantitativas


#### Variables continuas

| Variable | Nombre en el dataset | Unidad |
| :------: | :---: | :---: |
| Leucocitos totales 1ra consulta | leucocitos_tot_1ra_consulta | - |
| Espesor del Breslow | espesor_mm_del_breslow | $mm$ |
| Relación neurofilos linfocitos | relacion_neurofilos_linfocitos | adimensional |
| Nro. de mitosis | nro_mitosis_mm2 | $mm^2$ |
| Num. absoluto de neutrofilos | numero_absoluto_neutrofilos | - |
| Num. absoluto de linfocitos | numero_absoluto_linfocitos | - |

#### Variables discretas


| Variable | Nombre en el dataset | Unidad |
| :------: | :---: | :---: |
| Año diagnostico | año_dx | año |
| Tiempo de enfermedad | tiempo_enfermedad_meses | meses |
| Fecha de diag. de anatomia patologica variable tiempo cero | fecha_diagnostico_anatomia_ patologica_variable_tiempo_cero | fecha |
| Leucocitos totales de metastasis o ultimo control | leucocitos_totales_momento metastasis_o_ultimo_control | - |
| Fecha estudio ganglio | fecha_estudio_ganglio | fecha |
| Tiempo de recidiva |  tiempo_recidiva_meses | meses |
| Fecha de Metastasis | fecha_metastasis | fecha |
| Fecha de ultimo seguimiento o fallecimiento | date_last_follow_up | fecha |
| Último control | ultimo_control | fecha |



## Paquetes utilizados

```{r}
require(readxl) #para leer archivos en formato .xlsx
```


## Carga y limpieza de la base de datos

```{r  results = 'hide'}
# Cargamos la base de datos
data <- read_excel("database.xlsx")

# Revisamos si se cargó correctamente
head(data)
```
```{r  results = 'hide'}
# Inspeccionamos brevemente la estructura de sus variables
str(data)
```

Dado que existen dos columnas con valores para la variable Relación de Neurofilos - Linfocitos, tabularemos la cantidad de NAs de ambas variables y cogeremos la columna que posea menor cantidad de datos faltantes.

```{r}
# Remplazar '.' por NA
cond1 <- data$relacion_neurofilos_linfocitos...35=='.'  #condicion
data$relacion_neurofilos_linfocitos...35[cond1] <- NA # Valor
cond2 <- data$relacion_neurofilos_linfocitos...39=='.'  #condicion
data$relacion_neurofilos_linfocitos...39[cond2] <- NA # Valor

table(is.na(data$relacion_neurofilos_linfocitos...35)) # Columna 1

table(is.na(data$relacion_neurofilos_linfocitos...39)) # Columna 2

# Filtramos en función de nuestras variables de interés
data_limpia <- data[!cond1,] 
```

```{r}
paste(unique(tolower(data$morfologia)), collapse=', ')
```


## Análisis Descriptivo

### Clasificación de variables

## Análisis Bivariado 

## Análisis Multivariado

## Análisis Gráfico

# Conclusiones
```{r}

```

# Referencias