---
title: 'Razón neutrófilos - linfocitos en el pronóstico de sobrevida en los pacientes con melanoma maligno cutáneo del Instituto Nacional De Enfermedades Neoplásicas 2005-2012'
subtitle: 'Bioestadística - Proyecto Final'
author:
- Flor Castillo Silva
- Gabriela Polo Mendoza
- Diego Linares Trelles
- Roosevelt Ubaldo Chavez
date: "27 de marzo del 2021"
lang: es
header-includes: |
    \usepackage{fancyhdr}
    \pagestyle{fancy}
    \headheight=14pt
    \fancyhf{}
    \lhead{BI0025 Bioinformática y Bioestadística}
    \rhead{Proyecto Final}
    \thispagestyle{fancy}
    \fancyfoot[C]{\thepage}
geometry: margin=1.0in
output:
  pdf_document:
    number_sections: true
    toc: yes
  html_notebook: default
---
\newpage{}

```{r echo=FALSE}
knitr::opts_chunk$set(message = FALSE, warning = FALSE)
```

# Introducción

# Objetivos

# Desarrollo

## Paquetes utilizados

```{r}
require(readxl) #para leer archivos en formato .xlsx
```


## Carga y limpieza de la base de datos

```{r  results = 'hide'}
# Cargamos la base de datos
data <- read_excel("database.xlsx")

# Revisamos si se cargó correctamente
head(data)
```
```{r  results = 'hide'}
# Inspeccionamos brevemente la estructura de sus variables
str(data)
```

Dado que existen dos columnas con valores para la variable Relación de Neurofilos - Linfocitos, tabularemos la cantidad de NAs de ambas variables y cogeremos la columna que posea menor cantidad de datos faltantes.

```{r}
# Remplazar '.' por NA
cond1 <- data$relacion_neurofilos_linfocitos...35=='.'  #condicion
data$relacion_neurofilos_linfocitos...35[cond1] <- NA # Valor
cond2 <- data$relacion_neurofilos_linfocitos...39=='.'  #condicion
data$relacion_neurofilos_linfocitos...39[cond2] <- NA # Valor


table(is.na(data$relacion_neurofilos_linfocitos...35)) # Columna 1

table(is.na(data$relacion_neurofilos_linfocitos...39)) # Columna 2


```

```{r}

```


## Análisis Descriptivo

### Clasificación de variables

## Análisis Bivariado 

## Análisis Multivariado

## Análisis Gráfico

# Conclusiones
```{r}

```

# Referencias